【裁判字號】    97,抗,665
【裁判日期】    970505
【裁判案由】    返還補償金
【裁判全文】
臺灣高等法院民事裁定                   97年度抗字第665號
抗  告  人  甲○○
上列抗告人因與相對人新竹縣政府間返還補償金事件，對於中華
民國97年2 月25臺灣新竹地方法院96年度再字第5 號裁定提起抗
告，本院裁定如下：
    主      文
抗告駁回。
抗告訴訟費用由抗告人負擔。
    事實及理由
一、抗告人向原法院提起再審之訴主張略以：相對人新竹縣政府
    相關經辦人員誤將原所提存之徵收補償金發還予伊，非伊自
    行冒領，相對人之經辦人員濫權並放棄處理問題，影響伊之
    權益。
二、原法院以：抗告人提起再審之訴未具體指摘原確定判決有何
    民事訴訟法第496 條第1 項各款所列之再審事由，亦未說明
    原確定判決有各該款所列之情事，其再審之訴為不合法，應
    予裁定駁回。
三、抗告意旨以：相對人就臺灣新竹地方法院民國（下同）89年
    11月13日新院錦執文5238字第42868 號執行命令，未於法定
    期間內聲明異議，該執行命令與確定判決有同一之效力。相
    對人於96年1 月11日函請伊於96年1 月31日返還該筆徵收補
    償金，經伊拒絕，相對人遂向臺灣新竹地方法院提起返還補
    償金之訴訟，然距上開執行命令確定之日起，已逾提起再審
    之30日不變期間，且亦已逾5 年，相對人之起訴顯不合法。
四、按就債務人對於第三人之金錢債權為執行時，執行法院應發
    扣押命令禁止債務人收取或為其他處分，並禁止第三人向債
    務人清償；第三人不承認債務人之債權或其他財產權之存在
    ，或於數額有爭議或有其他得對抗債務人請求之事由時，應
    於接受執行法院命令後10日內，提出書狀，向執行法院聲明
    異議，強制執行法第115 條第1 項及第119 條第1 項分別定
    有明文。而債權人依民事訴訟法第508 條第1 項規定之督促
    程序聲請核發支付命令，依民事訴訟法第521 條第1 項規定
    ，若債務人對於支付命令未於法定期間合法提出異議，支付
    命令與確定判決有同一之效力。是執行法院依據強制執行法
    第115 條第1 項規定所發禁止第三人向債務人清償之執行命
    令，與債權人依督促程序聲請核發之支付命令不同，第三人
    未依強制執行法之規定聲明異議，不生與確定判決有同一之
    效力。換言之，第三人如未查明而誤向債務人清償致產生爭
    議，非不得以債務人為被告提起訴訟請求返還，且所提起之
    訴訟乃一般訴訟而非再審之訴，自無民事訴訟法第500 條提
    起再審期間限制規定之適用。本件抗告人主張相對人對伊提
    起返還補償金之訴訟已逾再審之訴之法定期間，容有誤解。
五、次按對於確定判決聲請再審，依民事訴訟法第501 條第1 項
    第4 款之規定，必須表明再審理由。而所謂表明再審理由，
    必須指明確定裁定有如何合於法定再審事由之具體情事始為
    相當，倘僅泛言有何條款之再審事由，無具體情事者，仍難
    謂已合法表明再審事由。又再審之訴，應表明再審理由，乃
    必須具備之程式，且此程式之欠缺，性質上屬無庸命補正之
    事項，法院毋庸命其補正，應依民事訴訟法第502 條第1 項
    之規定，逕以裁定駁回之（最高法院60年臺抗字第538 號、
    64年臺聲字第76號、70年臺再字第35號判例意旨參照）。本
    件抗告人對於原法院96年度訴字第283 號返還補償金事件確
    定判決提起再審之訴，並未表明原確定判決有何民事訴訟法
    第496 條第1 項各款所列之再審事由，亦未就原確定判決有
    合於前條各款之情事具體說明，自難認已合法表明再審理由
    ，揆諸上開判例意旨，抗告人提起再審之訴，顯不合法。原
    法院予以裁定駁回，核無不合。抗告意旨指摘原裁定不當，
    求予廢棄，為無理由，應予駁回。
據上論結，本件抗告為無理由，爰裁定如主文。
中    華    民    國    97    年    5     月    5     日
                    民事第十二庭
                        審判長法  官  陳駿璧
                              法  官  王仁貴
                              法  官  王麗莉
正本係照原本作成。
本裁定除以適用法規顯有錯誤為理由，並經本院許可外，不得再
抗告。如提起再抗告，應於收受後10日內委任律師為訴訟代理人
向本院提出再抗告狀。並繳納再抗告費新台幣１千元。
中    華    民    國    97    年    5     月    5     日
                              書記官  劉美垣


司法院資訊處製作；財團法人民間司法改革基金會備份。
